【裁判字號】    99,台上,5028
【裁判日期】    990812
【裁判案由】    違反毒品危害防制條例
【裁判全文】
最高法院刑事判決            九十九年度台上字第五０二八號
上  訴  人  甲○○
            乙○○
共      同
選任辯護人  張績寶律師
上  訴  人  丙○○
上列上訴人等因違反毒品危害防制條例案件，不服台灣高等法院
台中分院中華民國九十八年七月十五日第二審判決（九十八年度
上訴字第一一０三號，起訴案號：台灣彰化地方法院檢察署九十
七年度少連偵字第六九號），提起上訴，本院判決如下：
    主  文
上訴駁回。
    理  由
一、販賣第二、三級毒品部分：
按刑事訴訟法第三百七十七條規定，上訴於第三審法院，非以判
決違背法令為理由，不得為之。是提起第三審上訴，應以原判決
違背法令為理由，係屬法定要件。如果上訴理由書狀並未依據卷
內訴訟資料，具體指摘原判決不適用何種法則或如何適用不當，
或所指摘原判決違法情事，顯與法律規定得為第三審上訴理由之
違法情形，不相適合時，均應認其上訴為違背法律上之程式，予
以駁回。本件上訴人甲○○、乙○○上訴意旨略稱：(一)、並無證
據足以證明上訴人等販賣毒品有「買低賣高」之營利意圖，原判
決遽論甲○○單獨或共同基於營利意圖，販賣第二級毒品MDMA、
第三級毒品愷他命、乙○○共同基於營利意圖販賣愷他命，有判
決不適用法則及理由不備之違法。(二)、證人張閔超、鄭哲嘉、李
佳真於警詢或偵查中之陳述，均屬被告以外之人於審判外之陳述
，依法皆無證據能力，原判決竟認有證據能力，採為甲○○斷罪
之基礎，其判決違法。(三)、原判決對於甲○○、乙○○、丙○○
所為之犯行，分別記載於事實欄及其附表，然其附表二、三所示
之各行為，甲○○等究係單獨行為或彼此間有犯意聯絡，原判決
記載不明，有判決不適用法則之違法。上訴人丙○○上訴意旨略
稱：(一)、原判決採用證人鄭哲嘉、李佳真、田雨澤於警詢之陳述
，作為丙○○犯罪之證據，其證據能力之認定，有違直接審理原
則及證據法則。(二)、原判決以證人鄭哲嘉、李佳真、張閔超、柳
志樺、田雨澤、劉佳純、王韶甄，已於審判中以證人身分到庭，
接受上訴人等詰問，作為證人偵查中之證述有證據能力之判斷，
有違證據法則。(三)、原判決以鄭哲嘉、甲○○之證述，作為丙○
○犯罪之證據。然鄭哲嘉、甲○○分別與丙○○為對向共同正犯
或共同正犯，依刑事訴訟法第一百五十六條第二項規定，須有補
強證據以擔保彼等陳述與事實相符。又原判決引用作為證據之鄭
哲嘉與甲○○間民國九十七年六月十三日通訊監察譯文，其內容
並無提及丙○○，且丙○○亦非通話之一方，該譯文不得作為丙
○○有原判決附表一所示共同販賣第二級毒品之補強證據。而鄭
哲嘉基於「對向犯」身分之共同正犯關係，於警詢或原審之指認
，亦為共同正犯陳述之一部分，自不能以該指認作為其陳述之補
強證據，原判決採證有違證據法則云云。惟查原判決係依憑鄭哲
嘉、甲○○、李佳真、張閔超、柳志樺、田雨澤、劉佳純、王韶
甄於警詢、偵查或第一審之證述，鄭哲嘉、李佳真、張閔超、柳
志樺、乙○○分別與甲○○、田雨澤、劉佳純分別與丙○○間行
動電話通訊監察譯文等證據，資以認定上訴人等分別有原判決附
表一至三所示之犯罪行為。因而撤銷第一審關於此部分販賣第二
、三級毒品之科刑判決，改判論處甲○○犯如原判決附表一、二
、丙○○犯如原判決附表一、三、乙○○犯如原判決附表二編號
三所示各罪刑（丙○○為累犯）。已詳敘認定犯罪事實之依據及
憑以認定之理由。並對甲○○辯稱：僅有幫忙問朋友，未販賣愷
他命予鄭哲嘉；李佳真所給付之錢，係為繳交信用卡帳款之用；
張閔超係來找蔡長勳，其只是幫忙開門；柳志樺係向其借錢。丙
○○辯稱：不認識鄭哲嘉，亦未販賣毒品予鄭哲嘉，甲○○並未
請其拿毒品予鄭哲嘉；交付愷他命予田雨澤，並未收取價金；因
其亦施用愷他命，劉佳純、王韶甄要施用，就會讓彼等施用。乙
○○辯稱：未拿愷他命予柳志樺，因柳志樺要向甲○○借錢，甲
○○打電話要其拿新台幣二千五百元予柳志樺云云；如何皆不足
採信；鄭哲嘉、李佳真、田雨澤、柳志樺、張閔超、劉佳純、王
韶甄於警詢或偵查中之證述，如何有證據能力；上訴人等如何有
營利意圖；就何項行為，如何有犯意聯絡及行為分擔，為共同正
犯；均已依據卷內資料予以指駁及說明。從形式上觀察，原判決
並無任何違背法令之處。次查所謂共同正犯，係指參與犯罪之數
人，彼此間就犯罪之實行，有犯意聯絡及行為分擔者而言。一般
原得由一人單獨完成之犯罪，而由二人以上，基於彼此間犯意之
聯絡，共同實行而分擔犯罪行為之「任意共同正犯」，當然屬之
；須有二人以上，共同參與實行，始能成立犯罪之「必要共同正
犯」，苟參與犯罪之數人，係均朝同一目標實行之「聚合犯」，
則彼此間非但有犯意聯絡，並有行為分擔，自亦屬共同正犯。至
二個以上之行為人，彼此相互對立之意思經合致而成立犯罪之「
對向犯」，因居於相互對立之對向關係，行為者各有其目的，各
就其行為負責，彼此之間無所謂犯意之聯絡或行為之分擔，本質
上並非共同正犯，自無刑事訴訟法第一百五十六條第二項關於「
共犯」之自白，須有補強證據規定之適用。鄭哲嘉向丙○○購買
毒品，二人係立於對向關係之對向犯，原判決引用鄭哲嘉之證述
，作為認定丙○○犯罪之證據，自無違證據法則。又原判決附表
二編號三既認定甲○○、乙○○與蔡長勳共同販賣愷他命一次予
柳志樺。則其事實記載乙○○與蔡長勳、「乙○○」基於意圖營
利，而販賣愷他命之犯意聯絡，顯為乙○○與蔡長勳、「甲○○
」基於意圖營利，而販賣愷他命之犯意聯絡之誤寫，因不影響判
決本旨，自應予更正，不得執為上訴第三審之適法理由。上訴意
旨置原判決之論敘於不顧，徒為事實上之爭辯，並對原審採證認
事之職權行使及於判決無影響之事項，任意指摘，難謂已符合首
揭法定上訴要件，彼等此部分上訴違背法律上之程式，均應予駁
回。
二、甲○○轉讓第三級毒品予李佳真、丙○○部分（即原判決附
表四部分）：
按刑事訴訟法第三百七十六條所列各罪之案件，經第二審判決者
，不得上訴於第三審法院，為該法條所明定。甲○○轉讓第三級
毒品予李佳真、丙○○三罪部分（即原判決附表四部分），原審
均係依毒品危害防制條例第八條第三項論處罪刑，核屬刑事訴訟
法第三百七十六條第一款之案件。依首開說明，既經第二審判決
，自不得上訴於第三審法院，其猶提起上訴，顯為法所不許，皆
應予駁回。
據上論結，應依刑事訴訟法第三百九十五條前段，判決如主文。
中    華    民    國  九十九  年    八    月   十二   日
                      最高法院刑事第二庭
                          審判長法官  莊  登  照
                                法官  陳  世  淙
                                法官  徐  昌  錦
                                法官  許  錦  印
                                法官  蘇  振  堂
本件正本證明與原本無異
                                      書  記  官
中    華    民    國  九十九  年    八    月   十六   日
                                                      v

司法院資訊處製作；財團法人民間司法改革基金會備份。
